臺灣臺北地方法院民事判決　　　　　　　　　　　　九十二年度保險字第一０七號
　　原　　　告　第一產物保險股份有限公司
　　法定代理人　乙○○
　　訴訟代理人　林昇格律師
　　複代理人　　李志成律師
　　複代理人　　高宏文律師
　　被　　　告　鴻天運通股份有限公司
　　法定代理人　戊○○
　　訴訟代理人　蕭明哲律師
　　複代理人　　張斐雯律師
當事人間損害賠償事件，本院於民國九十三年六月十七日言詞辯論終結，判決如下：
    主  文
原告之訴及假執行之聲請均駁回。
訴訟費用由原告負擔。
    事  實
壹、原告方面：
一、聲明：
（一）被告應給付原告新台幣（下同）二百一十五萬五千三百九十八元，及自起訴狀
      繕本送達翌日起至清償日止，按年息百分之五計算之利息。
（二）願供擔保請准宣告假執行。
二、陳述：
（一）訴外人億光電子股份有限公司（下稱億光公司）於九十一年五月間，自日本進
      口二台自動包裝機至台灣，並委由被告負責報關及領貨，詎貨到海關拆驗後，
      因被告重封不當，致被告交付系爭貨物予億光公司時，發現貨物受有溼損，損
      害額共計二百一十五萬五千三百九十八元。
（二）被告既受任處理系爭貨物之內陸運送、報關、封箱等工作，自當對受託貨物盡
      善良管理人注意義務，被告或其受僱人疏於應盡義務致侵害億光公司系爭貨物
      之所有權，應依民法第六百三十四條、第一百八十四條第一項前段、第一百八
      十八條第一項、第一百九十一條之三規定，負運送契約、委任契約之債務不履
      行及侵權行為之損害賠償責任。
（三）原告為本件貨物運輸險之保險人，已依保險契約理賠保險金予億光公司，並受
      讓因系爭貨損所生一切損害賠償請求權，爰以起訴狀繕本送達被告，為債權讓
      與之通知，並依民法債權讓與及保險法第五十三條規定，請求被告賠償如訴之
      聲明所示。
（四）億光公司曾要求被告領貨後，若當天不能送到，也要在隔日送到，被告卻遲至
      五月二十日才送到，且被告身為專業貨物運送人，與億光公司合作空運報關及
      運送業務數年，並無不知億光公司之貨物均屬空運進口精密性電子儀器之理，
      本不須億光公司重複告知。本件於海關檢驗系爭貨物，拆開密封包裝時，被告
      既已查覺系爭貨箱冒出刺鼻乾燥劑味，並確知系爭貨物包裝內有乾燥劑成分，
      顯見被告已知或可得而知系爭貨物曾經特殊乾燥處理包裝，經海關拆驗後，已
      破壞原有包裝樣態，有危害運送物安全之虞，被告應即為必要之注意及措置，
      或即通知億光公司，以保護託運人之權益，此為運送人之義務。被告卻仍將系
      爭貨物置於一般貨車達三日，系爭貨物原始之真空乾燥包裝已遭破壞，加上當
      時天雨潮溼，顯不足抵禦當時空氣水分進入機器，致使系爭機器受潮溼損，被
      告未盡善良管理人之注意義務而有過失甚明，應負運送契約債務不履行之損害
      賠償責任，至貨主億光公司是否有告知貨物特殊性質之義務而未告知，與系爭
      貨損並無因果關係。
三、證據：提出公證報告、損失代位收據、請款單、估價單、證明書為證。
貳、被告方面：
一、聲明：原告之訴及假執行之聲請均駁回，如受不利判決，願供擔保請准宣告免為
    假執行。
二、陳述：
（一）億光公司與被告已合作有五年之久，億光公司進口貨物，除海運及快遞部分外
      ，均委由被告辦理報關查驗事宜，且億光公司每次進口貨物，海關均會予以查
      驗，被告歷次辦理報關手續及查驗後重封動作均無不同，從未造成億光公司損
      害。
（二）原告所提公證報告指被告以無防水產之膠帶重新封貼，與事實不符，蓋市面上
      膠帶，除醫療用外，均具有防水性質，被告當天驗貨後用以重封之膠帶亦不例
      外。又億光公司開封後，被告原先黏貼之膠帶已被移除，公證報告如何認定被
      告封貼之位置不當，或有其他不當密封的情形。
（三）被告於九十一年五月十七日下午領貨後，即將貨物置於箱型車上，該車抵達報
      關行後即停放於桃園之室內停車廠，當日下午僅十三時至十五時有降雨，之後
      至五月二十日上午交貨前，桃園地區均未曾再下雨，系爭貨物實無受潮可能。
      五月二十日上午被告已將貨物送至億光公司苗栗工廠，億光公司至五月二十二
      日下午，始在被告要求下，將系爭機器移至空調室內，之前係置於走廊上，而
      五月二十二日苗栗地區卻有降雨，公證公司並於當天始派人調查。則億光公司
      將機器移入空調室前，機器究竟存在在何處，公證報告未將億光公司收貨後之
      處置是否造成損害予以考慮，難謂妥適。
（四）公證報告調查結果認為系爭機器必須在空調室內拆驗，且於拆驗後須於最短時
      間送達億光公司。惟億光公司於報關前並未告知被告系爭機器必須於空調室內
      拆驗，且依億光公司於九十一年五月二十二日始將系爭機器移入空調室，亦證
      明億光公司並不知悉系爭機器必須於空調室拆驗。又被告週末亦有送貨服務，
      然因億光公司週末無人收貨，被告只得將系爭機器暫時存放於停車場，億光公
      司亦未要求被告必須於拆驗後於最短時間送達。則系爭機器之損害，係因億光
      公司未盡告知義務所致，並不可歸責於被告，依民法第六百三十四條但書規定
      ，被告不須負任何責任。
（五）公證報告所附照片，僅有一台包裝機，進口報單所列進口零件，亦僅有一部機
      器之零件，原告主張之損失金額，顯有疑義。
三、證據：提出中央氣象局苗栗地區九十一年逐日雨量資料、運費明細表、發票為證
    。
    理  由
一、原告起訴主張：訴外人億光公司於九十一年五月間，自日本進口二台自動包裝機
    至台灣，並委由被告負責報關及領貨，詎貨到海關拆驗後，因被告重封不當，致
    被告交付系爭貨物予億光公司時，發現貨物受有溼損，損害額共計二百一十五萬
    五千三百九十八元，原告為本件貨物運輸險之保險人，已依保險契約理賠保險金
    予億光公司，並受讓因系爭貨損所生一切損害賠償請求權，爰以起訴狀繕本送達
    被告，為債權讓與之通知，並依民法債權讓與、保險法第五十三條、民法第六百
    三十四條、第一百八十四條第一項前段、第一百八十八條第一項、第一百九十一
    條之三規定，求為命被告給付原告二百一十五萬五千三百九十八元，及自起訴狀
    繕本送達翌日起至清償日止，按年息百分之五計付利息之判決。
    被告則以：億光公司於報關前並未告知被告系爭機器必須於空調室內拆驗，億光
    公司亦未要求被告必須於拆驗後於最短時間送達，則系爭機器之損害，係因億光
    公司未盡告知義務所致，並不可歸責於被告等語，資為抗辯。
二、原告主張億光公司於九十一年五月間，自日本進口二台自動包裝機至台灣，並委
    由被告負責報關、領貨後，送到億光公司，原告為本件貨物運輸險之保險人，因
    系爭貨物受有溼損，已依保險契約理賠保險金二百一十五萬五千三百九十八元予
    億光公司，並受讓因系爭貨損所生一切損害賠償請求權之事實，業經原告提出請
    款單、損失代位收據為證，被告對此亦不爭執，自堪信為真實。至原告主張系爭
    貨物受有溼損，是因被告未盡善良管理人之注意義務而有過失所致，被告應負損
    害賠償責任等情，則為被告所否認，並以前開情詞置辯。經查：
（一）按運送人對於運送物之喪失毀損或遲到，應負責任，但運送人能證明其喪失毀
      損或遲到，係因不可抗力，或因運送物性質，或因託運人或受貨人之過失而致
      者，不在此限，民法第六百三十四條定有明文。
（二）依原告所提公證報告記載，九十一年五月十七日，海關人員隨同報關行即被告
      人員檢驗上述貨物，檢驗過程中，報關行人員將包裝之木箱和內部包裝材料（
      鋁箔袋）打開，然後暫時以無防水性之膠帶重新封貼，海關檢驗後，上述貨物
      被裝上箱型車運送報關行辦公室，抵達後，箱型車便停放在報關行公司的停車
      廠，九十一年五月十七日上午及下午均有下雨，至九十一年五月二十日才送達
      被保險人位於苗栗的工廠，上述貨物打開後，被保險人發現上述機器遭受溼損
      且有生銹受損之情形，經仔細調查顯示，貨物重新封貼的工作並沒有做得很確
      實，因此二台包裝機受潮，並且在平台上出現銹斑等語。證人即環宇公證公司
      公證人丙○○則到庭證稱：我五月二十日接到原告通知，於五月二十二日中午
      到億光公司苑裡廠機器所在的工廠作公證，當時現場有二部機器，放在棚子下
      走廊的棧板上，機器是用鋁箔袋裝著，已經被海關割開，用不透水的膠帶黏著
      ，鋁箔袋於海關檢驗前，應該是密封的，是否為真空，我不清楚，億光公司應
      該是拆開膠帶來看後再粘回去，我要求億光提出修復計價表來核對，據初步瞭
      解，該機器是在五月十七日海關拆箱及拆開內包裝查驗，當天下午有下雨，司
      機於查驗後用膠帶將內包裝暫時貼住，將機器提出，我拆開包裝，看到機器是
      有生銹的情形，機器鋁箔袋內有乾燥劑，而且是精密的機器，非常怕受潮，所
      以我判斷生銹的原因應該是受潮的關係，就我的之專業判斷，該機器最好是送
      到空調室內拆或是在較好的室內環境拆等語。足認系爭二台包裝機，為精密機
      器，非常怕受潮，原本是以鋁箔袋密封後置於木箱內，且袋內有乾燥劑，因海
      關人員拆驗時，本應在空調室內或在較好的室內環境內進行，又海關人員拆驗
      後，被告公司人員僅以不透水之膠帶封貼，致系爭機器受潮。
（三）查海關拆驗系爭機器時，並未在空調室內進行，已如前述，證人甲○○即被告
      公司負責報關人員則證稱：億光公司並未事先無告知須在無塵室開封，否則我
      們會註明在報單上，必需先告知海關，才能聲請廠驗等語，是被告辯稱億光公
      司於報關前並未告知系爭機器應在空調室內拆驗，應為可取。被告另辯稱億光
      公司於九十一年五月二十二日始將系爭機器移入空調室，之前係放在棚子下的
      走廊上等情，此亦據證人丙○○證述屬實，原告對此亦不爭執，被告辯稱億光
      公司亦不知悉系爭機器應在空調室拆驗，亦為可取。則託運人億光公司為專業
      之電子公司，其未注意系爭機器應在空調室拆驗，而未事先告知被告，則被告
      為一般運送人，亦無提高被告之注意義務之理。足認系爭機器未向海關聲請廠
      驗，係託運人即億光公司之過失所致，並不可歸責於被告。
（四）原告主張海關檢驗系爭貨物，拆開密封包裝時，被告既已查覺系爭貨箱冒出刺
      鼻乾燥劑味，並確知包裝內有乾燥劑成分，顯見被告已知或可得而知系爭貨物
      曾經特殊乾燥處理包裝，經海關拆驗後，已破壞原有包裝樣態，有危害運送物
      安全之虞，被告應即為必要之注意及措置，或即通知億光公司，以保護託運人
      之權益，此為運送人之義務，被告卻仍將系爭貨物置於一般貨車達三日，系爭
      貨物原始之真空乾燥包裝已遭破壞，加上當時天雨潮溼，顯不足抵禦當時空氣
      水分進入機器，致使系爭機器受潮溼損，被告未盡善良管理人之注意義務而有
      過失甚明，惟此為被告所否認。經查，被告辯稱億光公司與被告已合作有五年
      之久，億光公司進口電子貨物，除海運及快遞部分外，均委由被告辦理報關查
      驗事宜，原告對此並不爭執（見九十三年四月二十二日言詞辯論筆錄）。證人
      甲○○則證稱：原來的包裝是用袋子整個套起來，並非真空包裝，開封後我們
      再用膠帶封好，並沒有留縫隙，木箱再蓋回去，膠帶是一般的塑膠帶，開箱時
      ，有聞到刺鼻的味道，但不知道是什麼味道等語。故系爭機器，係以鋁箔袋密
      封，惟非真空包裝，其內雖有乾燥劑，惟一般貨物內置乾燥劑者，亦所在多有
      ，億光公司既未事先告知系爭機器必須在空調室拆驗，並於海關拆驗後盡速回
      復真空乾燥包裝狀態，被告循之前合作模式，於海關拆驗後，以不透水膠帶封
      好，應無過失，自不能僅憑袋內有乾燥劑或不知名刺鼻氣味，遽認為被告應知
      系爭機器拆驗後必須回復真空乾燥包裝狀態。至原告主張被告將系爭貨物置於
      一般貨車達三日部分，證人丙○○固證稱：據億光員工表示，有聯絡報關行送
      ，但報關的司機說太晚不能送，億光的人要求星期六送，但司機說星期六、日
      不能送，直到星期一早上才送來苑裡等語，惟此僅為傳聞之詞，且被告否認億
      光司公司有要求貨物於驗關後，盡速送達，證人丁○○亦證稱：公司沒有交代
      貨物有特別要注意的地方，星期五有會同尚業過去領貨，就交給他們，一般正
      常如果客戶沒有要求，星期一才會送貨等語。被告並辯稱公司於週末假日亦有
      貨物於海關拆驗後，盡速於週末假日送達，被告循一般作業方式，於海關拆驗
      裝車後停放於桃園之室內停車廠，星期一才送達貨物，應無過失。
三、綜上所陳，系爭貨物受潮溼損，是因託運人億光公司過失所致，並不可歸責於被
    告，從而，原告依民法債權讓與、保險法第五十三條、民法第六百三十四條、第
    一百八十四條第一項前段、第一百八十八條第一項、第一百九十一條之三規定，
    請求被告賠償原告所受損害二百一十五萬五千三百九十八元，及自起訴狀繕本送
    達翌日起至清償日止，按年息百分之五計算之利息，為無理由，應予駁回。原告
    既受敗訴判決，其假執行之聲請亦失所依據，應併予駁回。
四、結論：原告之訴為無理由，依民事訴訟法第七十八條判決如主文。
中　　　華　　　民　　　國　　九十三　　年　　　六　　　月　　三十  　　日
                                            民事第三庭  法  官    李慈惠
正本係照原本作成
如對本判決上訴，須於判決送達後廿日內向本院提出上訴狀
中　　　華　　　民　　　國　　九十三　　年　　　七　　　月　　 二   　　日
                                                        書記官    林秀娥
